---
title: "OTBI"
output: html_notebook
---

# Оценка на разходите

```{r setup, include=FALSE}
library(knitr)
knitr::opts_chunk$set(
	echo = FALSE,
	fig.height = 5,
	fig.width = 8,
	message = FALSE,
	warning = FALSE,
	cache = TRUE,
	cache.lazy = FALSE,
	dpi = 180)
library(tidyverse)
library(silgelib)
theme_set(theme_plex())
update_geom_defaults("rect", list(fill = "midnightblue", alpha = 0.8))
library(gt)
library(lubridate)
library(extrafont)
loadfonts(device = "win")
library(ggplot2)
library(flextable)
library(tidytext)
library(ggstatsplot)
library(afex)
library(easystats)
library(rstatix)
```

От данните на НЗОК за разходи за медикаментозно лечение през периода 2017-2021 г. са филтрирани разходите онкологичните медикаменти, преминали оценка на здравни технологии. Разходите са представени в тримесечен период.

```{r echo=FALSE}
#зареждане на данните за разходите
rdf <- read.csv("https://raw.githubusercontent.com/kostadinoff/Data/main/OTBI/rdf_cost.csv", stringsAsFactors=TRUE) %>% 
as_tibble() %>% 
  select(-"X")
# деклариране на данните като дата
rdf$date <- dmy(rdf$date)
rdf$date = as.Date(rdf$date)

```

```{r таблица 1, echo=FALSE, message=FALSE, warning=FALSE, paged.print=TRUE}
costs = rdf %>% 
  group_by(year_Q) %>% 
  dplyr::summarise(sum=sum(QV)) %>% 
  flextable() %>% 
  set_header_labels(
    values = list(
       year_Q = "тримесечен период",
       sum = "разходи в лв."))%>%   
  autofit()
costs
```

```{r таблица 2, echo=FALSE, message=FALSE, warning=FALSE, paged.print=TRUE}
report_1 = rdf %>% 
  group_by(year, year_Q) %>% 
  dplyr::summarise(value= sum(QV)) %>% 
  mutate(year= as.factor(year)) %>% 
  get_summary_stats(type = "common") %>% 
  select(- c(variable, n, se, ci)) %>% 
  flextable() %>% 
  set_header_labels(
    values = list(
       year = "година",
       min= "min",
       max= "max",
       median= "медиана на разходите",
       iqr = "IQR",
       mean= "среден разход",
       sd = "SD"
       ))%>%   
  autofit()
report_1 
  
```


Най-висок разход, за медикаментите в интерес на изследването, са осъществени през четвъртото тримесечие на 2020г. като възлизат на $675,710,011$ лв. Най-ниските разходи се наблюдават в началото на периода при въвеждането на оценката на здравни технологии и възлиза на $8,192,903$.

```{r фигура 1, echo=TRUE, message=FALSE, warning=FALSE}
plot_Q_cost = rdf %>% 
  group_by(year_Q) %>% 
  dplyr::summarise(sum= sum(QV)) %>% 
  ggplot(aes(year_Q, sum, fill= year_Q))+
  geom_col()+
  scale_y_continuous(labels=scales::dollar_format(scale = .001, suffix = " мил.лв", prefix = " "))+
  coord_flip()+
  theme(legend.position="none")+
  labs(title= "Разходи на НЗОК за таргетни онкологични медикаменти", subtitle = " в милиони лева, по тримесечие",
       y=" ", x= " ")
  
plot_Q_cost
```

```{r фигура 2, echo=TRUE, fig.height=20, fig.width=7, message=FALSE, warning=FALSE}
cost_per_INN = 
  rdf %>% 
  group_by(INN, year) %>% 
  dplyr::summarise(sum= sum(QV)) %>% 
  ungroup() %>% 
  mutate(INN = as.factor(INN),
           INN = reorder_within(INN, sum, year)) %>%
  ggplot(aes(INN, log(sum,10), fill=INN)) +
  geom_col()+
  facet_wrap(~year, scales = "free_y", ncol = 1)+
  coord_flip()+
  scale_x_reordered()+
  theme(legend.position="none")+
  labs(title= "Разходи на НЗОК за таргетни онкологични медикаменти",
       y=" десетичен логаритъм на разходите", x= " ") + theme(axis.title = element_text(family = "Courier")) +labs(alpha = 0.6)
cost_per_INN
```

```{r фигура 3, echo=TRUE, message=FALSE, warning=FALSE}
time_df= rdf %>% 
  group_by(year_Q) %>% 
  summarise(cost= sum(QV)) %>% 
  mutate(rate = (((cost/lag(cost))*100)-100)/100) %>%
  ungroup() %>% 
  ggplot(mapping=aes(x=year_Q, y=rate, fill=year_Q)) +
  geom_col() +
  scale_y_continuous(labels = scales::percent)+
  coord_flip()+
  theme(legend.position="none")+
  labs(title= " Верижен индекс на промяна по отчетни тримесечия", 
       y=" индекс на промяна (в %)", 
       x= " ") +
  annotate(xmin = '2020 Q4', xmax = '2021 Q2', ymin = -Inf,
         ymax = Inf, geom = 'rect', alpha = 0.2)+
  annotate(geom = "text", x = 17, y = 1.5, 
           label = "Economic impact of COVID-19", 
           hjust = "right", size=7)

  
time_df
```




```{r фигура 4, echo=TRUE, fig.height=6, fig.width=8, message=FALSE, warning=FALSE}

year_dif =
  rdf %>% 
  dplyr::filter(!year =="2021") %>% 
  group_by(year,INN) %>% 
  dplyr::summarise(costs= sum(QV)+1) %>% 
  dplyr::mutate(costs = log(costs)) %>% 
  ggbetweenstats(
  x     = year,
  y     = costs,
  type = "p",
  outlier.tagging = TRUE,
  outlier.label = INN,
  title = "Разпределение на разходите по години")+
  xlab(" ")+
  ylab("Разходи за година (логаритъм)")
year_dif

```

```{r фигура 5, echo=TRUE, fig.height=6, fig.width=8, message=FALSE, warning=FALSE}

total = tibble(year =c("2017","2018","2019","2020"),
               total= c(3452816000,3859978000,4350003000,4744704900))
shared = rdf %>% 
  group_by(year) %>% 
  dplyr::summarise(med_cost = sum(QV)) %>% 
  filter(year != "2021") %>% 
  mutate(year= as.character(year)) %>% 
  inner_join(total) %>% 
  mutate(year= as.factor(year)) %>% 
  mutate(other = total-med_cost) %>% 
  select(-total) %>% 
  pivot_longer(cols = 2:3, names_to = "type", values_to = "cost") %>% 
  mutate(type= as.factor(type)) %>% 
  ggplot(aes(year, cost))+
  geom_col(aes(fill=type))+
  labs(x= "Година", y= "Общи разходи")+
  scale_fill_discrete(name = "Вид разходи", labels = c("ОЗТ онкологични медикаменти", "Всички останали"))+
  scale_y_continuous(labels=scales::dollar_format(scale = .001, suffix = " мил.лв", prefix = " "))+
  theme(legend.position = "bottom",
          legend.box = "vertical")
shared
```
```{r}
rdf_new = read.csv("rdful.csv") %>% 
  as.tibble() %>% 
  mutate(ATC = str_replace_all(ATC, "\t\n", "")) 

rdf_new$HTA_logged_in = dmy(rdf_new$HTA_logged_in)
rdf_new$HTA_logged_in = as.Date(rdf_new$HTA_logged_in)

rdf_new$Date_marketing_EU = dmy(rdf_new$Date_marketing_EU)
rdf_new$Date_marketing_EU = as.Date(rdf_new$Date_marketing_EU)


rdf_new$HTA_finalized = dmy(rdf_new$HTA_finalized)
rdf_new$HTA_finalized = as.Date(rdf_new$HTA_finalized)

rdf_new =
  rdf_new %>% 
  mutate(final_log_dif = HTA_finalized - HTA_logged_in, 
         market_log_dif = HTA_logged_in - Date_marketing_EU,
         final_market_dif =HTA_finalized- Date_marketing_EU )

rdf_new = rdf %>% 
  group_by(ATC, INN) %>% 
  dplyr::summarise(costs = sum(QV)) %>% 
  inner_join(rdf_new)

```

```{r}
plot_dif =
  rdf_new %>% 
  ggplot(aes(HTA_logged_in, HTA_finalized, size=log(costs)))+
  geom_point()+
  geom_smooth()
```

```{r}

model = lm(final_log_dif ~ log(costs+1), data = rdf_new)

```

